臺灣桃園地方法院民事判決　　　　　　　　　　　　　九十三年度簡上字第七五號
　　上　訴　人　丙○○
　　被　上訴人　誠泰商業銀行股份有限公司
　　法定代理人　甲○○
　　訴訟代理人　陳建成律師
　　複　代理人　乙○○
右當事人間請求損害賠償事件，上訴人對於民國九十三年四月十五日本院桃園簡易庭
九十二年度桃簡字第一二九八號第一審判決提起上訴，於民國九十三年九月十四日言
詞辯論終結，本院判決如左：
    主      文
上訴駁回。
第二審訴訟費用由上訴人負擔。
    事      實
甲、上訴人方面：
一、聲明：原判決廢棄。被上訴人應給付上訴人新台幣（下同）五十萬元，及自起訴
    狀繕本送達被上訴人之翌日起至清償日止，按週年利率百分之五計算之利息。
二、陳述：除與原判決記載相同者，茲引用之外，補稱：
（一）依證人高明鳳於原審證稱：「第二次原告來跟我說，他密碼告訴別人了，如果
      他現在做密碼變更，現在存的錢會不會被領走，我跟他說不會，但是我有跟他
      說密碼變更之後就不要再告訴別人。」故而，在上訴人存入五十萬元後，上訴
      人或上訴人授權之第三人欲提領前述五十萬元，應以新密碼為之甚明。
（二）依被上訴人於原審提出之操作手冊也顯示電話預約轉帳要能成功，除須他人知
      悉上訴人何時存入金額、存入金額多寡、轉至事先約定轉入帳號外，尚須密碼
      ，故參酌前述證人高明鳳之證詞，如上訴人未將新密碼告知第三人，第三人絕
      無可能將上訴人之前述五十萬元領走。
（三）本件上訴人既於變更密碼後，始將前述五十萬元存入，存入後，復未將新密碼
      告知第三人，則此際第三人以舊有密碼提領前述五十萬元，且竟能提領成功，
      被上訴人顯有疏失至明，既有疏失，上訴人即有權依民法第一百八十四條侵權
      行為損害賠償請求權向被上訴人主張返還前述五十萬元及法定遲延利息可明。
三、證據：援用第一審所提證據。
乙、被上訴人方面：
一、聲明：如主文所示。
二、陳述：除與原判決記載相同者，茲引用之外，補稱：
（一）按存款客戶欲取消預約轉帳之設定，須另行操作「取消」之程序，被上訴人「
      電話銀行使用操作手冊」有明列操作說明，並非僅以變更舊密碼為新密碼即可
      終止執行預約轉帳之設定。經查，上訴人係於民國九十一年九月十一日十四時
      十五分前往被上訴人龍潭分行，於行員指導下利用電話變更密碼，並存入系爭
      五十萬元，惟該帳戶早於同日十三時零一分即經第三人以電話銀行預約指定同
      年九月十二日執行五十萬元之轉帳交易，依前述操作說明，上訴人須另行「取
      消」預約轉帳之交易，若其僅以電話變更密碼，無法終止執行預約轉帳之設定
      ，蓋依舊密碼之預約轉帳交易設定已完成，被上訴人嗣後執行轉帳係因預約之
      指令，與上訴人是否變更舊密碼無涉。
（二）按活期儲蓄存款戶與銀行間為消費寄託關係，若第三人以上訴人告知之舊密碼
      為預約轉帳之交易，被上訴人因不知第三人係冒領而如數給付轉帳金額時，被
      上訴人係善意向債權之準占有人清償。蓋第三人所持上訴人之舊密碼及帳戶資
      料係存摺及印鑑之代替，與第三人持真正存摺及印鑑冒領存款之情形相當，依
      民法第三百十條第二款規定，被上訴人給付轉帳金額對上訴人即生清償之效力
      。
（三）上訴人指稱被上訴人行員高明鳳於上訴人第二次至被上訴人龍潭分行詢問時，
      告知其「密碼變更後，現在存的錢就不會被領走」乙情，逕認被上訴人有過失
      云云；惟查，上訴人僅詢問電話語音轉帳之相關事項、變更密碼之方式及上訴
      人已將密碼告知他人等情事，關於其可能遭詐騙集團詐騙、該帳戶已設定預約
      轉帳等事實皆未提及，行員當然無法針對如何取消預約轉帳之方式告知上訴人
      ，其僅就上訴人所詢問之事項據實以告，告知之內容並無錯誤，再者，依被上
      訴人於原審所提供該員之基本資料，證人高明鳳確為正式人員並具相當業務經
      驗，並非上訴人所指之臨時人員，上訴人欲藉此指稱被上訴人指派臨時人員有
      監督、管理過失乙情，實屬無據。又上訴人於原審時亦自承未將其與錢嘉惠之
      事告知高明鳳，今卻改稱有告知高明鳳其密碼、帳號及其他基本資料已為錢嘉
      惠所知悉等語，上訴人說詞前後不一，顯屬臨訟託詞，而不足採。
三、證據：除援用第一審所提證據外，補提司法院第九期司法業務研究會研究意見乙
    份為證。
    理      由
一、本件上訴人起訴主張：其於九十年八月一日，在被上訴人所屬龍潭簡易型分行設
    立活期儲蓄存款帳戶，帳號為000000000000號。於九十二年九月十
    一日，上訴人欲存入五十萬元作為財力證明，為免遭人盜領，先向被上訴人申請
    變更帳戶密碼，再將五十萬元存入，被上訴人行員並表示倘未將密碼告知他人，
    錢即不會被領走。詎九十二年九月十二日，上開五十萬元竟遭人以電話轉支方式
    騙領。上訴人已變更密碼，亦未將該變更後之密碼告訴任何人，帳內金額卻仍被
    他人轉走，顯見被上訴人之監督及管理有嚴重過失，爰依侵權行為之法律關係，
    請求被上訴人給付上訴人五十萬元及法定遲延利息等語。被上訴人則以：上訴人
    因信用不佳且急需用錢，致誤信報紙貸款小廣告，在詐騙集團教導下，於九十二
    年九月十日向其申請電話銀行服務，約定以第一商業銀行股份有限公司營業部帳
    戶何嘉玲之第00000000000號帳號為轉帳存入帳戶，且於當日即將電
    話語音服務密碼告知他人，致遭人以密碼設定電話預約轉帳交易。上訴人既將密
    碼告知他人，顯有授權他人進行交易之意，上訴人事後雖曾為密碼變更，惟其帳
    戶先前以原密碼所為之電話預約轉帳交易未經取消，仍屬有效。被上訴人在完全
    不知情且善意之情形下，依上訴人帳戶預約轉帳之指示將五十萬元轉入上訴人事
    先約定之前開何嘉玲帳戶，已生清償效力，自無侵權行為可言等語，資為抗辯。
二、上訴人主張其於九十年八月一日，在被上訴人所屬龍潭簡易型分行設立活期儲蓄
    存款帳戶，帳號為000000000000號，於九十二年九月十一日，上訴
    人因受詐騙集團指示，欲存入五十萬元作為財力證明，為免遭人提領，乃先向被
    上訴人申請變更帳戶密碼，再於九十二年九月十一日下午二時十五分將五十萬元
    存入，惟於九十二年九月十二日，該五十萬元仍遭人以電話轉帳方式領走等情，
    業經提出所述相符之存款簿為證，並有桃園縣政府警察局平鎮分局函送之上訴人
    報案資料可佐，被上訴人對此復無爭執，堪信為真。
三、上訴人主張其已將帳戶密碼變更後，始存入五十萬元，惟仍遭人將帳戶內五十萬
    元提領成功，係被上訴人之監督及管理有嚴重過失所致，被上訴人應負侵權行為
    責任云云，被上訴人則以上訴人於變更密碼前，該帳戶已設定預約轉帳之交易，
    其僅變更帳戶密碼，未另行取消該預約轉帳之交易，無法終止執行預約轉帳之設
    定，與上訴人是否變更舊密碼無涉，其依上訴人帳戶之預約轉帳指示將五十萬元
    轉帳至約定轉入帳戶，並無侵權行為可言等語置辯。經查：
（一）上訴人因需款孔急，欲向報上登載貸款廣告之詐騙集團貸款，於該詐騙集團之
      教導下，於九十二年九月十日向被上訴人申請電話銀行服務，並約定以第一商
      業銀行股份有限公司營業部帳戶戶名何嘉玲之第00000000000號帳
      號為轉帳存入帳戶，且於設定後即將電話語音服務密碼告知該詐騙集團乙節，
      有上訴人簽立之電話語音使用異動申請暨約定書在卷可稽，復為上訴人所不爭
      執，應堪採信。
（二）又上訴人設於被上訴人之前開帳戶，於上訴人申辦電話銀行服務後，於九十一
      年九月十一日中午十二時三十分，經人以舊帳戶密碼設定九十一年九月十二日
      轉帳五十四萬元至前開何嘉玲帳戶，惟於九十一年九月十一日經取消，復於九
      十一年九月十一日下午一時零一分，經人以舊帳戶密碼設定九十一年九月十二
      日轉帳五十萬元至前開何嘉玲帳戶，該預約轉帳指令於上訴人於九十一年九月
      十一日變更帳戶新密碼後，仍未取消設定，故於九十一年九月十二日，上訴人
      前開帳戶內存入之五十萬元即依預約轉帳指令轉入前開何嘉玲帳戶等情，有被
      上訴人提出之預約轉帳資料查詢單、電話銀行使用操作手冊存卷可佐，則顯然
      上訴人之前開帳戶因上訴人將舊帳戶密碼告知詐騙集團，遭該詐騙集團於上訴
      人變更帳戶密碼前以舊帳戶密碼設定預約轉帳指令，再佯稱要求上訴人存入五
      十萬元作為財力證明，而於上訴人存入五十萬元後，因上訴人帳戶預約轉帳指
      令之設定未經取消，其帳戶內之五十萬元仍於約定轉帳時間轉入前開何嘉玲帳
      戶，換言之，上訴人前開帳戶內之五十萬元所以遭轉至前開何嘉玲帳戶顯係因
      上訴人事先依詐騙集團指示約定以前開何嘉玲之帳戶為轉帳存入帳戶、上訴人
      將舊帳戶密碼告知詐騙集團使其得以事先設定預約轉帳指令及上訴人於帳戶密
      碼變更後未取消預約轉帳指示所致，被上訴人並無何過失可言。
（三）上訴人復抗辯被上訴人之行員高明鳳告知只要變更密碼，不再將密碼告訴別人
      錢就不會被領走，但帳戶內之款項仍遭盜領，顯有過失云云，此為被上訴人所
      否認，且查，證人即上訴人辦理電話銀行服務之被上訴人員工高明鳳（已離職
      ）於原審時證稱：「‧‧‧跟我詢問他要辦電話語音轉帳，他如果設定對方的
      帳號，對方有沒有辦法把錢從他的戶頭轉走，我告訴他如果不把密碼跟帳號告
      訴對方的話，對方沒有辦法作這個動作，接下來他就說要申請電話語音轉帳，
      並且填了一個帳號，他有告訴我說他要跟對方借錢，但是他跟對方不認識，我
      就問他為什麼要設定帳號，原告說他要方便還錢，我幫他設定後，還有再強調
      一遍密碼不能告訴別人。我幫他設定好之後就連同密碼函及語音轉帳的手冊一
      同交給原告。」、「第二次時原告來跟我說，他密碼告訴別人了，如果他現在
      做密碼變更，現在存的錢會不會被領走，我跟他說不會，但是我有跟他說密碼
      變更之後就不要再告訴別人，因原告只跟我說告訴人家密碼，他沒有告訴我說
      別人會知道他在甚麼時候會存下什麼金額，也沒有告訴我他有告訴別人轉出帳
      號跟轉入帳號，所以我並沒有特別提醒他會有預約轉帳的問題。」等語，上訴
      人對上開證詞俱無爭執，堪信為真。上訴人雖指稱證人高明鳳於上開過程，告
      知其「密碼變更後，現在存的錢就不會被領走」，係有過失云云，然上訴人於
      原審既自承未將其已事先將帳號、密碼告知詐騙集團之事告知證人高明鳳，則
      證人高明鳳身為櫃台服務人員，本即僅能針對上訴人詢問之問題回答，無法苛
      求其於短時間內設想各種假設預為回應之可能，證人高明鳳既係依上訴人所詢
      事項據實以告，且所述並無錯誤，尚難認該被上訴人之行員行為有何故意、過
      失可言，上訴人指稱被上訴人之監督及管理有嚴重過失云云，洵屬無據。
四、綜上所述，上訴人主張依侵權行為之法律關係，請求被上訴人給付五十萬元及法
    定遲延利息，為無理由，不應准許，其假執行之聲請亦失所附麗，應併予駁回。
    原審為上訴人敗訴之判決及駁回其假執行之聲請，並無不合。上訴意旨指摘原判
    決不當，求予廢棄改判，為無理由，應予駁回。
五、據上論結，本件上訴為無理由，依民事訴訟法第四百三十六條之一第三項、第四
    百四十九條第一項、第七十八條，判決如主文。
中　　　華　　　民　　　國　　九十三　　年　　　九　　　月　　 三十 　　日
                                    臺灣桃園地方法院民事第一庭
                                              審判長法官  郭琇玲
                                              法      官  張天民
                                              法      官  賴惠慈
右為正本係照原本作成
本判決不得上訴
中　　　華　　　民　　　國　　九十三　　年　　　十　　　月　　  一  　　日
                                              法院書記官  王曉雁
